【裁判字號】    92,訴,709
【裁判日期】    920722
【裁判案由】    毒品危害防制條例
【裁判全文】
臺灣臺中地方法院刑事補充判決                    九十二年度訴字第七０九號
    公  訴  人  臺灣臺中地方法院檢察署檢察官
    被      告  甲○○
右列被告因毒品危害防制條例案件，經檢察官提起公訴（九十一年度毒偵字第三二七
０號），本院對併案（九十一年毒偵字第三四六五號）漏未判決，補充判決如左：
    主  文
殘留海洛因之注射針筒壹支，沒收銷燬之。
    事  實
一、甲○○曾於民國八十二年至八十三年間，分別因毒品、竊盜、違反麻醉藥品管理
    條例、違反麻醉藥品管理條例等案件，先後經法院判處有期徒刑三年二月、一年
    六月、八月、六月確定，後經檢察官聲請定應執行，本院裁定應執行有期徒刑五
    年，於八十六年十月五日假釋期滿執行完畢。又其於八十九年間因施用毒品案件
    ，經本院裁定送觀察、勒戒後，臺灣臺中看守所附設勒戒所評定有繼續施用毒品
    之傾向，本院以裁定令入戒治處所施以強制戒治一年，戒治期滿，由臺灣臺中地
    方法院檢察署檢察官於八十九年十二月十六日以八十九年度戒毒偵字第六二三號
    為不起訴處分確定。其仍不知悔改，竟基於施用第一級毒品海洛因之概括犯意，
    自九十一年十月一日起至同年月十七日某時許，在臺中市○○區○○路一四九號
    住處，以將第一級毒品海洛因羼入針筒注射之方式，施用第一級毒品海洛因多次
    。嗣於九十一年十月十八日下午七時許，在臺中市○○區○○路二七二０巷口前
    ，因行跡可疑經警方盤查時，並當場扣得其所有第一級毒品海洛因二包（合計淨
    重零點四六公克，包裝重零點七三公克），及其所有供施用毒品用之注射針筒二
    支，再經警方帶回警所採尿後而發現上情（以上部分業經本院於九十二年六月十
    七日宣判，詳如附件一本院刑事判決所示）。甲○○復承上開施用第一級毒品之
    概括犯意，自九十一年十一月三十日起至同年十一月三日晚間九時許，在臺中市
    南屯區○○路一四九號住處，以將第一級毒品海洛因羼入針筒注射之方式，施用
    第一級毒品海洛因多次。嗣於九十一年十一月七日上午十時許，在臺中市○○區
    ○○路二段六十三號前，因行跡可疑經警方盤查時，並當場扣得其所有供施用毒
    品用之注射針筒一支。後經本院以九十二年度毒聲字第五四０號裁定送強制戒治
    。
二、案經臺中市警察局報請臺灣臺中地方法院檢察署檢察官偵查起訴及臺中市警察局
    第五分局報請臺灣臺中地方法院檢察署檢察官移送併案。
    理  由
一、就檢察官已經起訴之犯罪事實，犯罪事實已經繫屬於法院，產生訴訟關係，法院
    即應為審判，又併案部分經法院審理結果，認此部分與起訴部分具有裁判上一罪
    關係存在，依審判不可分原則該部分即屬法院之得加以審判範圍，不生違反不告
    不理之訴外裁判問題，若對此部分未予裁判，即為國內學者通稱之「漏判」（有
    訴訟關係而無裁判），依通說見解，由於該犯罪事實在原審已經繫屬但尚未裁判
    ，因此訴訟關係仍然停留在原審，不生上訴救濟問題，應由原審為補充判決（見
    學者林鈺雄著，刑事法理論與實踐一書，第八十四至八十五頁。另最高法院九十
    年度臺非字第三一一號判決可供參考）。經查，本案併案部分於九十二年四月二
    十八日繫屬本院，有公訴人之併案函附於本院卷可稽，是在起訴部分於九十二年
    六月五日言詞辯論終結前已繫屬本院，因此產生訴訟關係，是此部分即屬本院應
    為審理部分，依上開說明，自應由本院為補充判決。
二、訊據被告甲○○對其就併案部分連續施用第一級毒品海洛因之事實，業據其於本
    院審理時坦承不諱，並有扣案之注射針筒一支扣案可資佐證。被告經警方查獲後
    ，其尿液經送請內政部警政署刑事警察局檢驗之結果，驗有嗎啡陽性反應，有該
    局鑑驗通知書一紙存卷可證，而海洛因施用入人體後水解還原成嗎啡，再循嗎啡
    之代謝方式排出體外，已據行政院衛生署藥物食品檢驗局（八一）藥檢壹字第０
    ０六四三一號函說明綦詳。綜上，被告就併案部分之自白與事實相符，其二犯施
    用第一級毒品海洛因之事證明確，犯行洵堪認定。
三、就上開併案部分，核被告所為，係犯毒品危害防制條例第十條第一項之施用第一
    級毒品海洛因罪。被告施用毒品海洛因前之持有毒品海洛因行為，本應以持有論
    ，惟持有後進而施用，其持有之低度行為應被施用之高度行為所吸收，故不再另
    論其持有第一級毒品罪。被告所為前開多次施用第一級毒品之行為，時間緊接，
    所犯構成要件相同，顯係基於概括之犯意為之，為連續犯，爰依刑法第五十六條
    之規定，論以一罪。公訴意旨就被告自九十一年十一月三十日起至同年十一月三
    日晚間九時許，施用第一級毒品海洛因之行為，漏未起訴，惟本院認此部分與公
    訴人起訴經判決有罪部分有連續犯之裁判上一罪之關係存在，依審判不可分原則
    ，本院自得加以審理。爰審酌被告一再施用第一級毒品，經強制戒治後，仍不知
    戒惕，再次施用第一級毒品，無視於毒品對於自身健康之戕害及國家對於杜絕毒
    品犯罪之禁令，不知戒除惡習，惡性非輕，然念及被告於本院審理期間坦承犯行
    ，態度良好，其施用毒品海洛因並無危害他人，本之施用毒品者均有相當程度之
    成癮性及心理依賴，其犯罪心態與一般刑事犯罪之本質並不相同，容應以「病人
    」之角度為考量，並側重適當之醫學治療及心理矯治為宜，且被告經施以長時間
    之強制戒治，固屬保安處分之一種，然既與其所應受之刑罰，同係限制人身自由
    ，揆諸比例原則，應予適當量刑等一切情狀，仍量處如九十二年六月十七日刑事
    判決之宣告刑。又併案部分之注射針筒一支，為被告所有且殘留毒品海洛因，與
    毒品無法剝離，整體應視為毒品，依毒品危害防制條例第十八條第一項前段規定
    宣告沒收銷燬之。
據上論斷，應依刑事訴訟法第二百九十九條第一項前段，毒品危害防制條例第十條第
一項、第十八條第一項前段、第二十條第三項前段，刑法第十一條前段、第五十六條
、第四十七條，判決如主文。
本案經檢察官洪淑姿到庭執行職務
中      華      民      國      九十二      年    七    月    二十二    日
                                臺灣臺中地方法院刑事第四庭
                                        法  官  楊  真  明
右正本證明與原本無異。
如不服本判決，應於送達後十日內向本院提出上訴狀（須附繕本），上訴於臺灣高等
法院臺中分院。
                                        書記官
中      華      民      國      九十二      年    七    月    二十三    日
附錄本判決論罪科刑法條
毒品危害防制條例第十條第一項：
  施用第一級毒品者，處六月以上五年以下有期徒刑。


司法院資訊處製作；財團法人民間司法改革基金會備份。
